臺灣高等法院臺中分院刑事裁定
111年度聲字第1572號
聲明異議人  
即受 刑 人  鄭皓元



上列聲明異議人即受刑人因違反槍砲彈藥刀械管制條例等案件，
不服臺灣臺中地方檢察署檢察官執行之指揮（111年度執高字第
2351號、111年度執高字第2351號之1），聲明異議，本院裁定如
下：
    主  文
臺灣臺中地方檢察署檢察官111年度執高字第2351號及111年度執
高字第2351號之1執行指揮書關於鄭皓元羈押日數先予執行折抵
有期徒刑部分之執行指揮命令，均應予撤銷。
    理  由
一、本件聲明異議人即受刑人鄭皓元（下稱受刑人）聲明異議意
    旨略以：
　㈠受刑人自民國109年10月16日起因違反槍砲彈藥刀械管制條例
    等案件羈押至111年1月26日止，共468日，經臺灣臺中地方
    檢察署檢察官執行指揮書將羈押日數468日先折抵有期徒刑
    ，惟受刑人於執行時受有監獄行刑法之累進處遇的影響，如
    將羈押日先折抵有期徒刑，將影響聲請人之累進處遇條例
　　，且受刑人假釋後尚需易服勞役200日，對受刑人極為不利
　　。
　㈡受刑人之刑期為有期徒刑9年，依累進處遇條例為「9至12年
    未滿」之分數，起分為1.5分，每3個月核高0.1分，受刑人
    要「行為良好」無違規、無不良行為「3年9月」後，才能拿
    到「3」分，加上羈押日數等於5年1月，再加上3分，需保持
    3月總數為5年4月，才能呈報假釋，而聲請人為「9年」之刑
    期、「初犯」，依法4年6月就得呈報假釋，如依照這樣計算
　　，受刑人表現良好，無違規紀錄也要慢7個月，而且呈報假
    釋准予後又要執行200日易服勞役，係對受刑人極為不利。
　㈢如羈押日468日先折抵罰金易服勞役200日（即6個月又20日
　　），不但能補上羈押期間無分數之差異，而且6個月又20日
    的時間聲請人能拿到一級的分數，依規也能每月縮刑6日（6
    個月X6日為36日）。
　㈣罰金刑之執行問題，並未涉及其他主刑執行順序，羈押日數
    之折抵順序亦無明文規定，先折抵罰金或徒刑，先執行罰金
    或徒刑均無不可。檢察官指揮執行固有裁量權限，但該裁量
    權限仍須遵守平等原則，比例原則等法治國基本原則，執行
    時應客觀，裁量受刑人之利益（有利、不利均須注意）應符
    合平等原則。
　㈤且有諸多裁准案例可參照，以羈押日抵罰金、易服勞役於法
    有據，攸關受刑人權益，請審酌上情，賜予受刑人適當之裁
    處等語。　　　　
二、裁判確定前羈押之日數與刑之折抵，刑法第37條之2第1項明
    定以1日抵有期徒刑或拘役1日，或第42條第6項裁判所定之
    罰金額數。至上開羈押日數折抵有期徒刑、拘役或罰金刑易
    服勞役日數之優先順序如何，則未有明文。是檢察官辦理受
    刑人執行有期徒刑併科罰金案件，受刑人未繳納罰金而須易
    服勞役者，其對於裁判確定前羈押日數如何折抵各刑罰，何
    者優先折抵，固有裁量權限，然該執行指揮之裁量權限仍須
    遵守平等原則、比例原則等法治國基本原則，在罪責原則的
    前提下，綜合考量刑罰執行之目的、犯罪人再社會化與復歸
    社會之利益等相關情形，詳予斟酌法規目的、個案具體狀況
　　、執行結果對受刑人可能產生之影響（有利、不利情形）、
    行刑權消滅與否等一切情狀，擇定正確適當之執行方式。必
    無裁量濫用、逾越裁量範圍、牴觸法律授權目的或摻雜與授
    權意旨不相關因素之考量等情事，其指揮執行之裁量方為合
    法。又有期徒刑併科罰金案件之執行，其罰金未繳納而須易
    服勞役者，依刑事訴訟法第480條第1項、監獄行刑法第2條
    第1項、第34條第1項等規定，罰金易服勞役與處徒刑或拘役
    之人犯，應分別執行，且二者各在監外作業或於監獄內執行
    之方式有別，形式上似以羈押期間折抵較重之有期徒刑刑期
    較有利於受刑人。然對於刑期6月以上之受刑人，為促其改
    悔向上，適於社會生活，應分為數個階段，以累進方法處遇
    之；且依監獄行刑法第20條受累進處遇者，方適用行刑累進
    處遇條例之規定，監獄行刑法第20條第1項前段、行刑累進
    處遇條例第1條定有明文。從而罰金未繳納而易服勞役之情
    形，因非屬「刑期6月以上之受刑人」，本無行刑累進處遇
    條例之適用。是受6月以上有期徒刑併科罰金宣告之受刑人
　　，未繳納罰金而須易服勞役者，其裁判確定前羈押之日數，
    若先折抵有期徒刑完畢，其罰金易服勞役之執行，即無從受
    累進處遇。而若羈押日數先折抵罰金易服勞役之額數，其6
    月以上有期徒刑部分之執行，則可適用行刑累進處遇條例相
    關規定。因此從刑罰目的與透過累進處遇促使受刑人及早復
    歸社會、再社會化之角度而論，前述情形羈押日數先折抵罰
    金易服勞役額數，是否概無可取，亦非必然（最高法院108
    年度台抗字第17號裁判意旨參照）。
三、經查：
　㈠受刑人前因違反槍砲彈藥刀械管制條例、殺人未遂等案件，
    經臺灣臺中地方法院以110年度重訴字第38號刑事判決分別
    判處受刑人犯未經許可，製造可發射子彈具有殺傷力之槍枝
    罪，處有期徒刑6年，併科罰金新臺幣（下同）20萬元，罰
    金如易服勞役，以1000元折算1日；又犯殺人未遂罪，處有
    期徒刑5年10月；有期徒刑部分，應執行有期徒刑10年，受
    刑人不服提起上訴後，經本院以110年度上訴字第1531號刑
    事判決關於受刑人殺人未遂罪部分及其定應執行刑部分均撤
    銷，其餘上訴駁回，撤銷改判與上訴駁回部分（即未經許可
　　，製造可發射子彈具有殺傷力之槍枝罪部分），有期徒刑部
    分應執行有期徒刑9年，再經最高法院以111年度台上字第47
    0號判決上訴駁回確定在案。而上開有期徒刑9年部分，臺灣
    臺中地方檢察署檢察官於111年2月23日以111年度執高字第
　　2351號核發執行指揮書，內容記載「羈押自109.10.16至111
　　.01.26止計468日折抵刑期」、「刑期起算日期111年1月27
    日、執行期滿日118年10月15日」；另罰金20萬元部分，同
    署檢察官於111年2月23日以111年度執高字第2351號之1核發
    執行指揮書，內容記載「刑期起算日期118年10月16日、執
    行期滿日119年5月3日」等情，業據本院依職權調閱臺灣臺
    中地方檢察署111年度執字第2351號執行全案卷宗查核無誤
　　，並有上開各該刑事判決、檢察官執行指揮書及臺灣高等法
    院被告前案紀錄表在卷可稽，可知檢察官就受刑人所犯上開
    數罪，係先執行有期徒刑部分，再執行罰金易服勞役部分。
　㈡依受刑人之聲明意旨可知，本件有期徒刑與罰金刑之執行方
    式，攸關受刑人權益，本件依受刑人聲明異議所主張之執行
    方法，與檢察官執行方式並不相同，對受刑人而言，何者較
    為有利，似應參酌受刑人之意見，並給予受刑人陳述意見之
    機會。本件檢察官於執行指揮書僅記載羈押折抵刑期，是否
    已一併考量刑事訴訟法第459條但書意旨，擇較有利於受刑
    人之方式為之，尚有未明。從而，受刑人以其執行刑罰而人
    身自由實際受拘束日數計算，為自己之利益，請求將羈押日
    數先行折抵罰金易服勞役200日，則檢察官應參考受刑人之
    意見，審酌受刑人所述是否確對其有利，並對准駁與否具體
    說明相關情形，而為其執行指揮之決定，俾法院事後審查判
    斷其指揮執行之裁量有無不合。乃執行檢察官未就該羈押日
    數折抵刑罰之決定審認說明依據，本院自無從憑以論究檢察
    官指揮執行之裁量適法與否，有無裁量濫用、逾越裁量範圍
　　、牴觸法律授權目的或摻雜與授權意旨不相關因素等情事。
    是受刑人就臺灣臺中地方檢察署檢察官111年度執高字第235
    1號及111年度執高字第2351號之1執行指揮書之執行指揮聲
    明異議，本院認為關於檢察官就羈押日數先予執行折抵有期
    徒刑部分之執行指揮命令部分，均應予撤銷，由檢察官另為
    適法並附具理由之執行指揮，以昭公信。
四、依刑事訴訟法第486條，裁定如主文。　
中　　華　　民　　國　　111 　年　　8 　　月　　30　　日
           刑事第十一庭    審判長法　官   張  意  聰
                                 法　官   田  德  煙
                                 法　官   周  瑞  芬
以上正本證明與原本無異。
如不服本裁定，應於收受送達後5日內向本院提出抗告書狀（須
附繕本）。因疫情而遲誤不變期間，得向法院聲請回復原狀。

　　　　　　　　　　　　　　　　 書記官   涂  村  宇
　　　　　　　　　　　　　　　　 
中　　華　　民　　國　　111 　年　　8 　　月　　30　　日